臺灣士林地方法院民事判決　　　　　　 95年度重訴字第347號
原　　　告　乙○○
　　　　　　甲○○
共　　　同
訴訟代理人　陳威男律師
被　　　告　龍形企業股份有限公司
法定代理人　汪仲凱
被　　　告　丙○○
共　　　同
訴訟代理人　李財盛
上列當事人間附帶民事訴訟請求損害賠償事件，經刑事庭裁定移
送本院審理（95年度交重附民字第4 、10號），本院於96年1 月
15日言詞辯論終結，判決如下：
    主  文
被告應連帶給付原告乙○○新台幣貳萬貳仟零玖元，及被告龍形
企業股份有限公司自民國九十五年一月二十五日起，被告丙○○
自民國九十五年二月六日起，均至清償日止，按週年利率百分之
五計算之利息。
被告應連帶給付原告甲○○新台幣壹佰陸拾參萬玖仟參佰柒拾玖
元，及被告龍形企業股份有限公司自民國九十五年一月二十五日
起，被告丙○○自民國九十五年二月六日起，均至清償日止，按
週年利率百分之五計算之利息。
原告其餘之訴駁回。
訴訟費用由被告連帶負擔百分之二十二，原告乙○○負擔百分之
二十，原告甲○○負擔百分之五十七。
本判決第一項於原告乙○○以新台幣壹萬元供擔保後，得假執行
。但被告如於執行標的物拍定、變賣前，以新臺幣貳萬貳仟零玖
元為原告乙○○預供擔保，得免為假執行。
本判決第二項於原告甲○○以新台幣伍拾伍萬元供擔保後，得假
執行。但被告如於執行標的物拍定、變賣前，以新臺幣壹佰陸拾
參萬玖仟參佰柒拾玖元為原告甲○○預供擔保，得免為假執行。
原告其餘假執行之聲請均駁回。
    事  實  及  理  由
一、原告起訴主張：被告丙○○受僱於被告龍形企業有限公司（
    下稱龍形公司），擔任駕駛攪拌式混凝土車之司機，於民國
    94年6月16日下午6時20分許，駕駛車牌號碼892-QB號攪拌式
    混凝土車，沿台北縣八里鄉○○路由北往南方向行駛，途經
    中華路與文昌路交岔口前，欲左轉文昌路，理應注意前方人
    車動態，其轉彎車亦應讓直行車先行，且該路段通行證於每
    日下午5時至7時禁止行駛大貨車，被告丙○○並無不能注意
    情事，竟疏於注意，貿然左轉，適被害人張祈鑫駕駛車牌號
    碼Q7-4673號自小客車沿中華路自南往北行駛，避煞不及，
    以致車頭直接撞上被告丙○○所駕之攪拌式混凝土車右後方
    ，造成被害人額部及下唇部有挫裂創傷、左肩部至右季胸部
    挫傷、肋骨呈陷凹性骨折、右手肘及兩膝部、小腿部挫傷等
    傷害，經送醫急救，仍因血、氣胸於同日晚上7時30分不治
    死亡，爰依侵權行為之法律關係，訴請被告應連帶賠償被害
    人之配偶即原告甲○○扶養費新台幣（下同）5,092,397元
    、精神慰撫金1,500,000元，扣除已受領之強制汽車責任險
    及被告預付之賠償金共800,000元，合計5,792,397元，並應
    賠償被害人之母即原告乙○○所支付殯葬費239,140 元，及
    扶養費之損失548,967 元，精神慰撫金1,500,000 元，另扣
    除已受領之強制汽車責任險及被告預付之賠償金共800,000
    元，合計1,488,107 元，及法定遲延利息等語。並聲明：(一)
    被告應連帶給付原告甲○○5,792,397 元，及自刑事附帶民
    事起訴狀繕本送達翌日起至清償日止，按週年利率5%計算之
    利息。(二)被告應連帶給付原告乙○○1,488,107 元，及自刑
    事附帶民事起訴狀繕本送達翌日起至清償日止，按週年利率
    5%計算之利息。(三)願供擔保請准宣告假執行。
二、被告辯稱：被告丙○○於事發當日，因未察覺返廠時間即下
    午6時許，係臨時通行證上加註禁駛之時間，因而發生違規
    左轉之情形，但該路段原係八里重劃區主要車輛出入道路，
    限制通行並不合理，現已取消管制，又被害人血中經鑑驗出
    酒精含量，鑑定報告亦認為被告人有未注意車前狀況之情形
    ，應認被害人亦與有過失，再者，被告已給付原告強制險1,
    500,000元及慰問金100,000元，並提存和解金2,200,000元
    於台灣桃園地方法院提存所，共計3,800,000元，但原告仍
    不願和解，應認原告之主張，並無理由等語。並聲明：(一)駁
    回原告之訴及假執行之聲請。(二)如受不利判決，願供擔保請
    准免為假執行。
三、兩造不爭執部分：(一)對於車禍經過之事實依本院94年度交易
    字第81號刑事確定判決認定（但原告爭執刑事判決中有關被
    害人與有過失之認定，及被害人超車與車禍發生之因果關係
    ，被告則爭執刑事判決認定被害人未酒醉駕車部分）。(二)原
    告乙○○主張已支付被害人之殯葬費239,140 元。(三)原告已
    受領強制險1,500,000 元及被告給付之慰問金100,000 元，
    均自其請求中扣除。(四)被告為原告2 人各提存和解金1,100,
    000 元於台灣桃園地方法院提存所。本件爭點如下：(一)原告
    認為被害人超車與車禍發生並無因果關係。被告認為被害人
    係酒醉駕車。(二)扶養費及精神慰撫金之計算。(三)有無與有過
    失。
四、本院得心證之理由：
  (一)兩造對於本院94年度交易字第81號刑事確定判決認定車禍經
    過之事實，除原告對於有關被害人與有過失之認定，及被害
    人超車與車禍發生之因果關係，被告對於判決未認定被害人
    酒醉駕車部分有爭執外，其餘均不爭執，即被告丙○○係被
    告龍形公司之司機，平日以駕駛攪拌式混凝土車為業，於94
    年6 月16日下午6 時20分許，駕駛車牌號碼892-QB號攪拌式
    混凝土車沿八里鄉○○路由北往南方向行駛，途經中華路與
    文昌路交岔口前，欲左轉文昌路，適對向車道有由被害人張
    祈鑫駕駛車牌號碼Q7-4673 號之自用小客車直行駛至，丙○○本應注意文昌路係臺北縣政府公告禁行大貨車之區域，未
    經許可，不得通行，而車牌號碼892-QB號攪拌式混凝土車雖
    取得大貨車通行證，然在每日下午5 時至7 時禁止通行，且
    依當時情形，又無不能注意之情事，竟疏未注意遵守道路交
    通標誌，即貿然違規左轉欲進入文昌路，致被害人避煞不及
    ，其自用小客車車頭直接撞擊被告丙○○所駕攪拌式混凝土
    車右後方，被害人因而受有額部及下唇部有挫裂創傷、左肩
    部至右季胸部挫傷、肋骨成陷凹性骨折、右手肘及兩膝部、
    小腿部挫傷等傷害，經送醫急救，終因血、氣胸，於94年6
    月16日晚上7 時30分不治死亡，有本院94年度交易字第81號
    刑事確定判決書、臺灣士林地方法院檢察署驗斷書、馬偕紀
    念醫院診斷證明書可參。至於被告主張被害人有酒後駕車之
    疏失，惟查本件被害人係死後始抽血檢驗酒精濃度，而死後
    屍體經微生物作用亦可能產生酒精，故死者體內酒精反應除
    與生前飲食有關外，亦可能與屍體死後變化有關，有法務部
    法醫研究所95年6 月20日法醫毒字第0950002706號函附於本
    院卷內可稽，雖然死後變化產生之酒精濃度很少會超過50mg
    /dl ，但本件被害人經檢驗血液酒精濃度只有59mg/dl （相
    當於呼氣中酒精濃度0.295mg/l） ，其超出道路交通安全規
    則第114 條第2 款「血液中酒精濃度超過百分之0.05以上者
    不得駕車」規定僅9mg/dl，該部分究係死後分解所致，或是
    被害人生前飲酒超出標準，實無法確認，尚難僅憑被害人死
    後經檢驗血液酒精濃度為59mg／dL，即認為被害人係酒後駕
    車。
  (二)按駕駛人駕駛汽車，應遵守道路交通標誌、標線、號誌之指
    示，道路交通安全規則第90條定有明文，而台北縣八里鄉○○路係臺北縣政府公告禁行大貨車之區域，未經許可，不得
    通行，被告丙○○駕駛車牌號碼892-QB號攪拌式混凝土車雖
    取得大貨車通行證，然在每日下午5 時至7 時仍禁止通行，
    且依當時情形，又無不能注意之情事，竟疏未注意遵守道路
    交通標誌，即貿然違規左轉欲進入文昌路，致與被害人所駕
    駛之車輛發生碰撞，自有過失。臺灣省臺北縣區車輛行車事
    故鑑定委員會亦同認被告丙○○有上開過失，此有該委員會
    95 年5月3 日北縣鑑字第950467號鑑定意見書在卷可參。至
    於被告辯稱該禁止規定並不合理，嗣已取消云云，然是否禁
    止大貨車於某時間某路段通行，係台北縣政府依當時交通狀
    況之判斷而公告，尚難以嗣後取消而推論其先前禁止係不合
    理。又被告丙○○之過失，與本件車禍之發生而致被害人死
    亡具有相當之因果關係，應認被告丙○○所為，已構成侵權
    行為。又被害人於發生碰撞前之1 、200 公尺處即應注意被
    告丙○○車輛已駛入路口待轉，業據證人許添明於刑事案件
    警詢中陳稱；「我大約在1 、2 百公尺前有看到前方有1 輛
    攪拌式大貨車欲左轉進入文昌路，此時突然有1 輛灰色自小
    客車從我右側之外側車道超至我車輛之前方直行，隔了不久
    我就看到該自小客車完沒有煞車跡象，車頭就直直朝大貨車
    之右後車身撞上去」等語甚詳，則被害人未注意車前狀況，
    並隨時採取必要之安全措施，見前方有車輛欲左轉進入文昌
    路，仍疏未減速慢行，並隨時採取必要之安全措施，以致直
    接撞擊上被告之車輛，足認被害人亦與有過失，前揭臺灣省
    臺北縣區車輛行車事故鑑定委員會95年5 月3 日北縣鑑字第
    950467號鑑定意見書亦同此認定。原告辯稱被害人並無過失
    云云，尚非可採。
  (三)按「因故意或過失，不法侵害他人之權利者，負損害賠償責
    任」、「受僱人因執行職務，不法侵害他人之權利者，由僱
    用人與行為人連帶負損害賠償責任」、「汽車、機車或其他
    非依軌道行駛之動力車輛，在使用中加損害於他人者，駕駛
    人應賠償因此所生之損害」、「不法侵害他人致死者，對於
    支出醫療及增加生活上需要之費用或殯葬費之人，亦應負損
    害賠償責任」、「被害人對於第三人負有法定扶養義務者，
    加害人對於該第三人亦應負損害賠償責任」、「不法侵害他
    人致死者，被害人之父母、子女及配偶，雖非財產上之損害
    ，亦得請求賠償相當之金額」，民法第184 條第1 項前段、
    第188 條第1 項前段、第191 條之2 前段、第192 條第1 項
    、第2 項、第194 條分別定有明文。查被告丙○○就系爭事
    故之發生確有過失而應負損害賠償責任，其為被告龍形公司
    之受僱人，於執行職務時駕車過失撞及被害人致死之事實，
    既經認定業如前述，原告依上揭規定請求被告負連帶損害賠
    償之責，洵非無據。惟「損害之發生或擴大，被害人與有過
    失者，法院得減輕賠償金額，或免除之」，民法第217 條第
    1 項定有明文，被告丙○○固有前述之過失，然被害人對於
    本件事故之發生亦與有過失，本院審酌前開車禍發生之過失
    情節，認被告所負過失比例為84% 。爰就原告請求賠償之項
    目、金額，審酌如下：
    原告即被害人之配偶甲○○請求被告連帶賠償之內容，為
      其係67年2 月28日生，於被害人死亡時，為27歲，因其為
      印尼遠嫁台灣之外籍新娘，無法獨力在台營生，依我國女
      性平均壽命為79.8歲，尚應受被害人扶養52年，依行政院
      主計處中部辦公室公佈之94年度收支調查報告，桃園縣每
      人每月平均消費支出為16,799元，即每年201,588 元，依
      霍夫曼計算式扣除年利率5%中間利息，請求扶養費之損失
      5,092,397 元，及精神慰撫金1,500,000 元，扣除已受領
      之強制汽車責任險及被告預付之賠償金共800,000 元，合
      計5,792,397 元等語。查原告甲○○出生地於印尼，其主
      張於國內並無工作，受被害人之扶養，被害人死亡後，目
      前在家照顧親人，故請求被告賠償其受扶養之損失部分，
      被告並未爭執，僅認為原告以每年201,588 元計算扶養費
      之主張太高。經查，原告甲○○主張之金額，係依據行政
      院主計處中部辦公室公佈之94年度收支調查報告，桃園縣
      每人每月平均消費支出16,799元所計算，其每人每月平均
      消費支出，應相當於生活所需金額，故原告據以主張作為
      受扶養之金額，尚屬可採。又查，被害人死亡時，原告為
      27歲，依我國女性平均壽命79.8歲，固有餘命52年，惟被
      害人係65年10月12日生，死亡時為29歲，工作至60歲強制
      退休年齡，僅有31年具有扶養能力，較原告甲○○應受扶
      養52年為短，故應以較短之被害人有扶養能力之31年作為
      計算基準。從而，依霍夫曼計算式扣除年利率5%中間利息
      （31年之霍夫曼係數為18.00000000） ，應認原告甲○○
      請求扶養費之損失，於3,713,547 元（計算式：201,588x
      18.00000000=3,713,547） 之範圍內，應屬可採。又原告
      甲○○正值青春年華，配偶即遭車禍去世，頓失所託，心
      理受到鉅大之痛苦，應屬可信，本院斟酌本件事故發生實
      際情況、兩造之經濟能力、原告因此所受痛苦之程度、原
      告甲○○係73年即來台設籍，對國內環境應甚熟悉，或有
      再婚之可能等一切情狀，認原告甲○○主張其受非財產上
      損害賠償1,500,000 元，尚屬過高，應以500,000 元為適
      當。以上原告甲○○得請求之賠償金額，合計4,213,547
      元，依過失比例減輕後，被告應連帶賠償3,539,379 元（
      計算式：4,713,547x0.84 =3,539,379） ，然原告甲○○
      前受領強制險給付及被告慰問金共800,000 元，被告並已
      於台灣桃園地方法院提存所對原告甲○○提存賠償金1,10
      0,000 元（雖被告係以本件車禍之和解金名義提存，惟其
      提存並未附條件，應認就該範圍內賠償金額業已清償，有
      原告提出之提存書影本在卷可稽），均應予扣除，故原告
      甲○○於1,639,379 元範圍內之請求，為有理由，逾上開
      金額之部分應予駁回。
    原告即被害人之母乙○○請求被告連帶賠償之內容，為其
      所支付殯葬費239,140 元，及原告乙○○為35年3 月16日
      生，於被害人死亡時，為59歲，並無工作，依我國女性平
      均壽命為79.8歲，尚應受被害人扶養20年，依行政院主計
      處中部辦公室公佈之94年度收支調查報告，桃園縣每人每
      月平均消費支出為16,799元，即每年201,588 元，因被害
      人有兄1 人，姊妹3 人，故被害人應負擔5 分之1 之扶養
      義務，依霍夫曼計算式扣除年利率5%中間利息，請求扶養
      費之損失548,967 元，及精神慰撫金1,500,000 元，另扣
      除已受領之強制汽車責任險及被告預付之賠償金共800,00
      0 元，合計1,488,107 元等語。被告就其中殯葬費金額並
      不爭執，亦有原告提出收據在卷可稽，應屬可採。又扶養
      費部分，被告亦不爭執其計算標準，且以被害人工作至60
      歲強制退休年齡，尚有31年具有扶養能力，較原告乙○○
      受扶養20年為長，故依兩造不爭執之計算標準即每年201,
      588 元，以被害人應負擔扶養義務比例，計算20年，並依
      霍夫曼計算式扣除年利率5%中間利息（20年之霍夫曼係數
      為13.00000000） ，應認原告乙○○請求扶養費之損失54
      8,967 元（計算式：201,588x13.00000000 ÷5=548,967
      ），應屬可採。又原告乙○○老來喪子，受白髮人送黑髮
      人之鉅痛，本院斟酌本件事故發生實際情況、兩造之經濟
      能力、原告因此所受痛苦之程度等一切情狀，認原告主張
      其受非財產上損害賠償1,500,000 元，應屬適當。以上原
      告乙○○得請求之賠償金額，合計2,288,107 元，依過失
      比例減輕後，被告應連帶賠償1,922,009 元（計算式：2,
      288,107x0.84=1,922,009），然原告乙○○前受領強制險
      給付及被告慰問金共800,000 元，被告並已於台灣桃園地
      方法院提存所對原告乙○○提存賠償金1,100,000 元（雖
      被告係以本件車禍之和解金名義提存，惟其提存並未附條
      件，應認就該範圍內賠償金額業已清償，有原告提出之提
      存書影本在卷可稽），均應予扣除，故原告乙○○於22,0
      09元範圍內之請求，為有理由，逾上開金額之部分應予駁
      回。
  (四)綜上，原告甲○○得請求之賠償金額為1,639,379 元，原告
    乙○○得請求之賠償金額為22,009元。
五、按「給付無確定期限者，債務人於債權人得請求給付時，經
    其催告而未為給付，自受催告時起，負遲延責任，其經債權
    人起訴而送達訴狀，或依督促程序送達支付命令，或為其他
    相類之行為者，與催告有同一之效力」，「遲延之債務，以
    支付金錢為標的者，債權人得請求依法定利率計算之遲延利
    息」，民法第229條第2項、第233條第1項前段分別有明文規
    定。又按「連帶債務之債權人，得對於債務人中之一人或數
    人或其全體，同時或先後請求全部或一部之給付」，民法第
    273 條第1 項亦定有明文。原告乙○○、甲○○依侵權行為
    法律關係，分別請求被告連帶賠償22,009元、1,639,379 元
    ，及刑事附帶民事訴訟起訴狀繕本送達被告翌日起（被告龍
    形公司自95年1 月25日起，被告丙○○自95年2 月6 日起，
    分別起算）至清償日止，按週年利率5%計算之法定遲延利息
    ，為有理由，應予准許。逾上開範圍之請求，為無理由，應
    予駁回。
六、兩造分別陳明願供擔保，請准宣告假執行或免為假執行，就
    原告勝訴部分，核無不合，爰分別酌定相當之擔保金額准許
    之。至原告其餘假執行之聲請，因訴之駁回而失所附麗，應
    併予駁回。
七、本件判決基礎已臻明確，兩造其餘攻擊防禦方法及訴訟資料
    ，經本院審酌後認與判決不生影響，無一一論述之必要，併
    予敘明。
八、據上論結，本件原告之訴為一部有理由，一部無理由，依民
    事訴訟法第79條、第85條第2 項、第390 條第2 項、第392
    第2 項、第3項，判決如主文。
中　　華　　民　　國　　96　　年　　1　　 月　　31  　日
                  民事第一庭  法  官  高愈杰
以上正本證明與原本無異。
如對本判決上訴須於判決送達後20日內向本院提出上訴狀。
中　　華　　民　　國　　96　　年　　2 　　月　  5 　　日
                              書記官  高楚安
